【裁判字號】    99,訴,483
【裁判日期】    990430
【裁判案由】    毒品危害防制條例
【裁判全文】
臺灣臺北地方法院刑事判決               99年度訴字第483號
公  訴  人  臺灣臺北地方法院檢察署檢察官
被      告  甲○○
上列被告因毒品危害防制條例案件，經檢察官聲請簡易判決處刑
（99年度偵字第3590號），本院認不宜簡易判決處刑，改為通常
程序審理，嗣被告於本院準備程序中自白犯罪，本院合議庭裁定
改由受命法官獨任以簡式審判程序審理，判決如下
    主  文
甲○○明知為禁藥而轉讓，處有期徒刑月，扣案第二級毒品甲
基安非他命壹包（驗餘淨重零點肆柒玖捌公克）暨包裹上開毒品
之包裝袋壹只，均沒收之。緩刑貳年，緩刑期間付保護管束，並
應向公庫支付新臺幣拾貳萬元。
    事  實
一、甲○○明知甲基安非他命為毒品危害防制條例第2條第2項第
    2 款所列之第二級毒品，並經行政院衛生署公告列為禁藥管
    理，屬藥事法所稱之禁藥，非經許可，不得轉讓，竟於98年
    11 月18日下午4、5時許，攜帶第二級毒品甲基安非他命一
    包至臺北縣新店市○○路○段361之1號「欣園汽車旅館」內
    施用(所涉施用第二級毒品甲基安非他命犯行，業經本院以
    99年度毒聲字第74號裁定送觀察勒戒，現執行觀察勒戒中)
    ，陳竹(所涉施用第二級毒品甲基安非他命犯行，業經臺
    灣臺北地方法院檢察署檢察官以98年度偵字第3521號為緩起
    訴處分確定)並於同日晚上6、7時許，至該旅館與甲○○會
    合後，甲○○無償轉讓前開毒品一包中約0.1至0.3公克之量
    予陳竹施用。嗣於同日晚上11時40分許，為警在上址當場
    查獲，並扣得上開已施用之第二級毒品甲基安非他命一包(
    淨重0.48公克)及安非他命吸食器2組。
二、案經臺灣臺北地方法院檢察署檢察官自動檢舉偵查起訴。
    理  由
一、本件被告甲○○所犯之罪，其法定刑非死刑、無期徒刑、最
    輕本刑為3年以上有期徒刑以外之罪，亦非高等法院管轄第
    一審案件，被告於本院準備程序中就被訴事實為有罪之陳述
    ，經告知被告簡式審判程序之旨，並聽取檢察官、被告之意
    見後，本院合議庭裁定進行簡式審判程序，依刑事訴訟法第
    273條之2規定，本件證據調查，不受同法第159條第1項、第
    161條之2、第161條之3、第163條之1及第164條至第170 條
    規定之限制，合先敘明。
二、上開事實，業據被告甲○○於偵查、本院準備程序及審理中
    坦承不諱，核與證人陳竹於警詢、偵查中證述之情節相符
    ，又證人陳竹於遭查獲時所採集尿液經送驗結果，呈現甲
    基安非他命陽性反應等情，有臺灣檢驗科技股份有限公司濫
    用藥物檢驗報告及臺北縣政府警察局新店分局查獲毒品危害
    防制條例案被移送者姓名代碼對照表各1份在卷可證，復有
    扣案之甲基安非他命1包(淨重0.48公克、驗餘淨重0.4798公
    克)可資佐證，並經送交通部民用航空局航空醫務中以氣相
    層析質譜儀分析法鑑定之結果，確含第二級毒品甲基安非他
    命成分，有鑑定書1份在卷可考，此外，並有現場照片4張、
    搜索扣押筆錄、扣押物品目錄表各1份在卷可資，及安非他
    命吸食器2組扣案可參，足認被告之自白與事實相符。從而
    ，本件已事證明確，被告犯行堪以認定，應依法論科。
三、按甲基安非他命業為毒品危害防制條第2條第2項第2款所規
    定之第二級毒品，且屬藥事法所稱之禁藥(即藥事法第22條
    第1款所稱之「經中央衛生主管機關門令公告禁止製造、調
    劑、輸入、輸出、販賣或陳列之毒害藥品」)。核被告轉讓
    甲基安非他命之犯行，係犯藥事法第83條第1項之轉讓禁藥
    罪。原聲請簡易判決處刑書雖認被告係犯毒品危害防制條例
    第8條第2項之轉讓第二級毒品罪，惟按安非他命雖係毒品危
    害防制條例第2項第2款所規定之第二級毒品，但亦屬於藥事
    法所稱之禁藥，故明知為禁藥安非他命而轉讓予他人者，除
    構成毒品危害防制條例第8條第2項之轉讓第二級毒品罪外，
    亦構成藥事法第83條第1項之轉讓禁藥罪，此係同一犯罪行
    為而同時有二種法律可資處罰之法條（規）競合情形，應依
    重法優於輕法、後法優於前法等法理，擇一處斷，查93年1
    月9日施行之毒品危害防制條例第8條第2項轉讓第二級毒品
    罪之法定本刑為「六月以上五年以下有期徒刑，得併科新臺
    幣七十萬元以下罰金」，且本件被告轉讓安非他命之數量，
    並無證據顯示有逾毒品危害防制條例所規定之一定數量而應
    加重其刑至二分之一之情形，而95年7月1日施行之藥事法第
    83條第1項轉讓禁藥罪之法定本刑則為「七年以下有期徒刑
    ，得併科新臺幣五百萬元以下罰金」，是藥事法第83條第1
    項為重法；再毒品之範圍尚包括影響精神物質與其製品，而
    藥事之管理，亦非僅止於藥品之管理，又毒品未必係經公告
    之禁藥，禁藥亦未必為毒品，是毒品危害防制條例與藥事法
    二者，並無必然之特別法與普通法關係；故轉讓安非他命之
    行為，應依重法優於輕法之法理，優先適用藥事法第83條第
    1項之規定處斷（最高法院96年度臺上字第3582號裁判意旨
    、臺灣高等法院暨所屬法院94年度法律座談會刑事類提案第
    8號研討結果參照），嗣公訴人當庭已補充犯罪事實並更正
    所犯法條為藥事法第83條第1項，並經本院於審理中當庭告
    知被告涉犯藥事法第83條第1項之轉讓禁藥罪，經被告表示
    無意見，本院自應予審理，並無庸變更起訴法條。爰審酌被
    告轉讓禁藥犯行，戕害他人身心健康，惟念其犯罪後坦承犯
    行不諱，表示悔意，態度尚可，衡其轉讓之數量不多、次數
    為1次對象僅1人，情節尚非嚴重，暨其生活狀況、品行、智
    識程度等一切情狀，量處如主文所示之刑，公訴人雖具體求
    處有期徒刑5月，惟本院認以量處如主文所示之刑為適當，
    附此敘明。再查被告前未曾受有期徒刑以上刑之宣告，有臺
    灣高等法院全國前案紀錄表在卷可參，因一時失慮而罹罪章
    ，犯後坦認犯行，經此偵審程序之教訓，當知所警惕而無再
    犯之虞，本院認對其所宣告之刑以暫不執行為適當，爰併宣
    告緩刑二年，以啟自新；然本院認依被告所犯情節，顯於法
    規範欠缺正確認識，於緩刑期內有付保護管束予以追蹤觀護
    之必要，使其於緩刑期內能深知警惕並予以適當之督促，及
    發揮附條件緩刑制度之立意，復避免短期自由刑執行所肇致
    之弊端，爰併宣告緩刑期內付保護管束，以觀後效。又其行
    為對他人及社會有所危害，自以命履行一定負擔為宜，且被
    告當庭表示願捐款以贖罪行，爰併依刑法第74條第2項第4款
    規定，命被告向公庫支付如主文所示金額。至扣案之第二級
    毒品甲基安非他命一包，經送交通部民用航空局航空醫務中
    心鑑定，檢出第二級毒品甲基安非他命成分，此有該中心之
    鑑定書在卷可稽，應為藥事法第22條第1項第1款所稱之禁藥
    ，係屬違禁物，依從刑附屬於主刑之原則，爰依刑法第38
    條第1項第1款規定宣告沒收；又扣案之包裝上開甲基安非他
    命之空包裝袋1只，具有防止毒品裸露、逸出及潮濕之功用
    ，並便於攜帶，為被告所有供其犯罪所用之物，業據被告供
    述在卷，爰依同條項第2款規定沒收。送驗耗損部分之毒品
    因已滅失，爰不另宣告沒收銷燬。又扣案之吸食器2組，雖
    均係被告所有，然此部分扣案物品與本案諭知之主刑並無關
    連，依從刑應附屬於主刑之原則，自無從再於本案中宣告沒
    收，爰不宣告沒收，附此敘明。
據上論斷，應依刑事訴訟法第452條、第273條之1第1項、第299
條第1項前段，藥事法第83條第1項，刑法第11條前段、第74條第
1項第1款、第74條第2項第4款、第93條第1項、第38條第1項第1
款、第2款，判決如主文。
本案經檢察官楊展庚到庭執行職務。
中    華    民    國    99    年    4     月    30    日
                  刑第第十六庭  法  官  羅月君
上正本證明與原本無異。
如不服本判決應於收受送達後10日內向本院提出上訴書狀，並應
敘述具體理由；其未敘述上訴理由者，應於上訴期間屆滿後20日
內向本院補提理由書（均須按他造當事人之人數附繕本）「切勿
逕送上級法院」。
                                書記官  鄭淑丰
中    華    民    國    99    年    4     月    30    日
附錄本件論罪科刑法條全文：
藥事法第83條
明知為偽藥或禁藥，而販賣、供應、調劑、運送、寄藏、牙保、
轉讓或意圖販賣而陳列者，處 7 年以下有期徒刑，得併科新臺
幣 5 百萬元以下罰金。
犯前項之罪，因而致人於死者，處 7 年以上有期徒刑，致重傷
者，處 3 年以上 12 年以下有期徒刑。
因過失犯第 1 項之罪者，處 2 年以下有期徒刑、拘役或科新臺
幣 30 萬元以下罰金。
第 1 項之未遂犯罰之。

司法院資訊處製作；財團法人民間司法改革基金會備份。
